---
title: "Estimation of mean and SE"
author: "Viktoria Porolo"
date: "`r Sys.Date()`"
output: html_document
---

```{r setup, include=FALSE}
knitr::opts_chunk$set(echo = TRUE)

library(tidyverse)

theme_custom <- theme(
    panel.background = element_rect(fill = "white"),
    plot.title = element_text(size = 10, hjust = 0.5),
    plot.subtitle = element_text(size = 10, hjust = 0.5),
    strip.text = element_text(size = 15),
    axis.text = element_text(size = 15),
    axis.title = element_text(size = 15),
    legend.title = element_text(size = 15),
    legend.text = element_text(size = 15)
  )
```

```{r task4}

true_p_values <- seq(0, 1, by = 0.1) 
n_patients_values <- seq(5, 105, by = 10)  

n_repeats <- 1000  

estimate_error <- function(n_patients, true_p, n_repeats) {
  outcomes <- replicate(n_repeats, {
    sample <- rbinom(n_patients, size = 1, prob = true_p)  
    sample_mean <- mean(sample)
    return(sample_mean)
  })

  se <- mean((outcomes - true_p)^2)
  return(se)
}

results <- data.frame(true_p = numeric(), n_patients = numeric(), se = numeric())


for (true_p in true_p_values) {
  for (n_patients in n_patients_values) {
    se <- estimate_error(n_patients, true_p, n_repeats)
    results <- rbind(results, data.frame(true_p = true_p, n_patients = n_patients, se = se))
  }
}


ggplot(results, aes(x = n_patients, 
                    y = se, 
                    color = as.factor(true_p))
       ) +
  geom_line(size = 1.5) +
  theme_custom +
scale_color_manual(
    values = c("red", "blue", "green", "yellow", "black", "grey", "purple", "orange", "brown", "cyan", "pink")
  ) +
  labs(
    x = "Размер выборки",
    y = "Среднеквадратическая ошибка - SE",
    color = "Истинная вероятность"
  )
```

*Вывод:*
С увеличением количества наблюдений в выборке средняя квадратическая ошибка уменьшается, что делает оценку вероятности более точной. При вероятности 0.5 результаты сильно колеблются — мы можем получить много нулей и единиц, что приводит к большому разбросу и большей SE по всей длине графика. А при вероятностях, близких к 0 или 1, результаты стабильнее, и мы почти всегда видим одно и то же значение.




